【裁判字號】    88,上更(三),445
【裁判日期】    890605
【裁判案由】    給付貨款
【裁判全文】
臺灣高等法院民事判決  八十八年度上更(三)字第四四五號
    上  訴  人  香港商智寶洋行有限
                公司台灣分公司
    法定代理人  商乃博        .
    訴訟代理人  吳仁全律師
    被  上訴人  賢弘企業有限公司     設台北市○○路一七０巷三四號五樓之一
    法定代理人  陳淑貞        .
    訴訟代理人  陳美玲律師
右當事人間給付貨款事件事件，上訴人對於中華民國八十三年一月十七日台灣台北地
方法院八十二年度重訴字第五六九號第一審判決提起上訴，經最高法院第三次發回更
審，本院判決如左：
    主    文
上訴駁回。
第二審及發回前第三審訴訟費用，除確定部分外，由上訴人負擔。
    事    實
甲、上訴人方面：
一、聲明：
  (一)原判決除確定部分及免除假執行部分外，關於命上訴人給付美金（下同）十二萬
    一千六百五十八元三角一分及其法定利息與該部分假執行之宣告、暨該部分訴訟
    費用之裁判均廢棄。
  (二)右廢棄部分、被上訴人在第一審之訴及假執行之聲請均駁回。
  (三)第一、二審及發回前第三審訴訟費用由被上訴人負擔。
二、陳述：除與原審及本院前審記載相同者，予以引用外，補稱：
  (一)被上訴人接受上訴人之訂單為四體熊三百萬件，交貨計一、七一五、二五０件，
    是「尾數」應為一、二八四、七五０件，而被上訴人在原審舉證上訴人在一九九
    三年四月十二日傳真，所取消者，為BASEBALL（棒球者）：０箱、SWIMMER(游泳
    者）：廿四箱、SAILAR（水手）：五００箱、SAFARI（探險者）：六０六箱，共
    為一、一三０箱，每箱二五０件，合計二八二、五００件，取消原因是「 DELAY
    （遲延）太多，客人來電不要。」即據此以計，是被上訴人尚欠一、００二、二
    五０件未交貨，而上訴人並未有取消訂單之事實。
  (二)被上訴人於八十二年十月二十日在原審舉證上訴人於一九九三年四月二十日之傳
    真文件，竟係將上訴人之傳真文件加以變造，按上訴人該傳真文件之下端，有「
    會下正式之 CANCELLATION（取銷文件），於收到後簽章寄回，TKS智寶公司趙小
    雯4.20.」等文字，其後上訴人並未曾下達正式之取銷文件，而被上訴人竟將該
    傳真文件下端之上開文字截去，此非但證明「取消訂單」未成事實，可見被上訴
    人變造文件與虛偽舉證之行為，有失做人之誠信，訂單既未取消，契約未完全履
    行，又從何結算。
  (三)因被上訴人不能按訂單如期（一九九三年一月二日、一月二十六日、三月二日、
    四月二日）如數（一百萬件、五十萬件、一百萬件、五十萬件）出貨，即應依訂
    單改行空運，空運費應由被上訴人負擔，上訴人按批付款時，將空運費扣回。並
    將買主荷蘭博沛遠東有限公司（下稱博沛公司）之帳單轉知被上訴人，被上訴人
    曾在帳單上詢問：「智寶：上項US$10.82  3.22是何費用？如果是空運費，只能
    先扣一半。賢弘」，是已付款之第一批至第八批、其第一批為海運、第二批為海
    空聯運，不扣空運費外，自第三批至第八批為空運，均先扣除一半之空運費合計
    為三九、二六九．三二元，尚有另一半未扣者計為三九、二八五．三二元。另自
    第九筆至第十五筆之空運費，計美金一二七、九八一‧四八元，此有買主博沛公
    司轉來聯合空中運輸公司給博沛公司之發票七張可證，此七筆之空運費與前六筆
    尚有半數未扣抵之空運費，共計為美金一六七、二八０‧五二元，自應從貨款中
    扣除。
  (四)上訴人八十二年五月二十四日之傳真文件之製作人為上訴人公司內聖誕部之業務
    代表劉玉芃小姐，而非出於會計部，其內容旨在告知被上訴人之貨物有瑕疵之情
    形，如係告知所欠空運費之金額，則僅書「空運費尚欠本公司三三、六八七．一
    三元」足矣，何須在後續以「一二七六．一六＝三三．九六三÷０．三八＝八九
    、三七七PCS BEAR」等文字？被上訴人送來之貨品，客人來電報有瑕疵，此事已
    傳真圖片給貴公司，不良品缺手斷腳，且形態不對（MISSHAPE），是前揭文函僅
    係告知瑕疵，即從文義以觀，亦無價金「結算」之意。
  (五)上訴人除向被上訴人訂購三百萬個，另三百萬個則向香港商富美港有限公司（下
    稱富美港公司，在中華民國台灣為富貿有限公司，在中國大陸為瑪琍安玩具有限
    公司，自稱三者為關係企業）訂購，此兩件訂單之內容，除富美港公司因另製作
    包裝用塑膠袋七十二萬個，每個單價美金０‧０一元，計多出美金七千二百元外
    ，關於訂單日期、貨品名稱與數額、單價、總價之金額、交貨裝船之日期及地點
    、運送條款及誤期以空運運送，並負擔空運費，及信用狀之內容，及鼓勵性之約
    定等等，全部相同。茲亦因富美港公司未能如期如數交貨，依訂單約定，自應以
    空運運交，並負擔空運費。而富美港公司負擔之空運費，均是於付與貨物之價金
    時，即扣除全額，則上訴人同意每筆之空運費先扣償半數，此從買主博沛公司帳
    單到達後上訴人轉知被上訴人，被上訴人在帳單上詢問：「智寶，上項
    US$10,823.32是何費用？如果是空運費，只能先扣一半。賢弘」，此有帳單可按
    ，從此可證，「先扣一半」之空運費，為雙方所同意，是故自第三筆至第八筆等
    六筆之空運費扣償一半，除有帳單外，並有STATE STREET銀行香港分行匯款憑證
    可證。
  (六)被上訴人於出貨之日，向上訴人具有「切結書」，載明「本公司同意逕行先『空
    運』給客戶」？就事理推論，如係由博沛公司或上訴人負擔空運費，則何須要被
    上訴人具「切結書」同意？且被上訴人在一九九三年四月九日（停止出貨之前一
    日）給上訴人函說：「前IKK不良部份，請以REPLACEMENT方式賠償，請儘量和客
    方協商，接受此方式為禱」此為被上訴人自承貨品不良之明證。且訂單上載明如
    無法趕上船期，則賣方須自費空運之約定，另上訴人曾由美國道富銀行香港分行
    以上訴人為受益人簽發不可撤銷信用狀，其中特殊條件（SPECIAL   CONDITIONS
    ）第六項，甚至為鼓勵性之約定：即『第一批一００萬件玩具熊若能準時交貨，
    將加付美金壹萬元，如果貨品不能及時運到，則出貨人必須有義務用空運送貨，
    並且空運費由出貨人負擔。』等語，故被上訴人自須負空運費責任。
三、證據：援用原審本院前審所提之證據。
乙、被上訴人方面：
一、聲明：
  (一)上訴駁回。
  (二)訴訟費用由上訴人負擔。
二、陳述：除與原審及本院前審記載相同者，予以引用外，補稱：
  (一)上訴人於八十一年十一月二十八日向被上訴人訂購四種造型小熊共三百萬件，總
    價金為一百十五萬元，被上訴人自八十二年一月十五日起至同年四月十日止陸續
    分十五批交付予上訴人共計一百七十一萬五千二百五○件小熊，並經上訴人受領
    無誤，至於其餘未交付之尾數，則經上訴人分別於同年四月十二日及四月二十日
    以傳真通知取消，而上訴人除已給付其中第一批至第八批（計九九八、二五○件
    ）貨物之價金外，尚積欠被上訴人第九批至第十五批（計七一七、○○○件）貨
    物價金共貨款二十七萬二千四百六○元未為給付，經扣除被上訴人尚應負擔之第
    一批至第八批出貨之半數空運費三三、九六三‧二九元及加計上訴人應退還之
    海運費七、七五六元，上訴人仍應給付二十四萬六千二百五十二‧七一元予被上
    訴人，乃被上訴人依據買賣關係請求上訴人如數給付並自起訴狀繕本送達之翌日
    起加付法定遲延利息。
  (二)被上訴人於八十二年三月二十四日通知上訴人：「自一百萬件裝貨完畢後剩餘之
    貨為FOB 香港，亦即將貨送到香港為止，自香港到國外之目的地，貴公司如要安
    排空運，則空運費概由貴公司負責」顯見被上訴人僅負擔前一百萬件出貨之空運
    費，上訴人雖辯稱該函件後段之文字載有請上訴人確認後蓋章寄回，因上訴人並
    未蓋章寄回而認為該傳真不生效力云云，惟查上訴人確有於當日另以傳真向被上
    訴人表示「除了第一個1KK PSC BEAR（即前一百萬件小熊）空運貨其空運費由貴
    公司負擔外，另外出之空運費（數量由我方通知）不由貴公司負擔」以為確認，
    可知兩造就「被上訴人僅負擔前一百萬件之空運費」一事，業已達成合意。且參
    諸上訴人對於另一家也是同樣承製國外買主博沛公司四體小熊之廠商富貿公司，
    亦於八十二年三月二十四日以傳真向工廠瑪麗安公司表示「除了第一個1KK
    PCSBEAR空運貨，其空運費由貴公司負擔外，另外出之空運費（數量由我方通知
    ）不由貴公司負擔」，是可證上訴人對於承製四體小熊貨物之廠商均採取相同處
    理原則，祇須各負擔其前一百萬件之空運費，被上訴人曾於八十二年三月二十五
    日，因成本增加要求上訴人就後二百萬件貨物加價5%補貼，上訴人於同日傳真中
    答覆：「客人要求後面四百萬件（按此已超出被上訴人訂單數量範圍）再空運費
    用由客人付部分，而智寶公司付部分金額，如此之故客人不再補貼5%，因要付
    AIRFRT C OST（即空運費）」是可證被上訴人僅須負擔前一百萬件空運費，後之
    空運費非由被上訴人負擔，否則何來上訴人及買主博沛公司亦要分擔空運費之說
    。另依據上訴人於第一審提出之被證五號，即買主博沛公司委託香港律師於一九
    九三年七月一日致上訴人之函件，其中表示「頭二百萬件玩具熊之空運費由貴公
    司（即上訴人）單獨負擔，其餘的空運費（即四百萬件）由博沛公司負擔三分之
    一，另三分之二由上訴人負擔」，可見國外買主博沛公司亦明瞭本件空運費已非
    依據訂單所載全部由被上訴人負擔，否則博沛公司怎肯負擔三分之一之空運費？
  (三)由於上訴人同樣也要求另一家承製四體小熊之富貿公司應負擔前一百萬件之空運
    費，故博沛公司上述來函顯係上訴人已將共二百萬件之空運費分別全部轉嫁給被
    上訴人及富貿公司來承擔，本件空運費之負擔，已非依照原訂單所載條款執行，
    而係雙方事後另有約定，並其約定之內容即為被上訴人僅負擔前一百萬件空運費
    ，因此上訴人於八十二年四月二十日取消訂單尾數，復於五月二十四日通知被上
    訴人確定被上訴人尚須給付之空運費為三三、九六三‧二九元由此可見被上訴人
    尚應給付之空運費即為此金額。
  (四)兩造往來文件中經常出現「前一百萬件」、「第1KK  PCS（即第一個一百萬件）
    」、「FIRST SHIPMENT 1KK（即第一個一百萬件出貨）」等用詞，均係源自兩造
    訂單上所載「First 1 Million（即第一個一百萬件)」之用語，故所謂「前一百
    萬件」，於雙方真意係指訂單上原訂第一批一百萬件出貨之貨物，即應從第一筆
    出貨開始計算一百萬件，而非從第三筆出貨計算。有關空運費之負擔，被上訴人
    既只負擔「第一個1KK PCS」，而所謂「第一個1KK P -CS」，則是指從第一筆出
    貨即開始計算，而在這一百萬件出貨中，有以空運運送之空運費由被上訴人負擔
    ，如這一百萬件中未以空運運送之貨物（即第一、二批海運部分）則無空運費可
    言。
  (五)上訴人以被上訴人曾出具之切結書上載有：「本公司同意不經驗貨逕行空運給客
    戶」等語，而主張應由被上訴人負擔全部空運費，實無理由。蓋以被上訴人係應
    上訴人之要求出具切結書，其用意為當時出貨急迫未能經正常驗貨程序，乃由被
    上訴人出具切結書，以重申被上訴人願意承擔出賣人之瑕疪擔保責任而已，至於
    所謂「逕行空運給客戶」等語，亦僅表示同意以空運方式運送之，絕無「承諾願
    意負擔空運費」之意，此由切結書之內容載為「因故未在上海及深圳驗貨，現因
    客人需貨急迫，本公司同意不經驗貨逕行先空運給客戶，如客戶收到後對品質有
    意見，本公司願負責任」，可知切結書之主旨在於當時驗貨倉促，或因貨物未經
    驗貨即先行出貨，從而書立切結書同意先行出貨，如客戶收到後對品質有意見願
    負全責而出具，並非有關空運費負擔之承諾。
  (六)有關海運費部分有關海運費部分之扣抵，係因貨物既改以空運出貨之後，因次省
    下隻海運費用之支出應由空運費中扣抵之意。由於被上訴人負擔前一百萬件（即
    第一批至第八批出貨計九九八、二五○件，再加計一、七五○件）中，其中有以
    空運方式出貨（即第三批第八批出貨，再加計一、七五○件）之空運費部分由被
    上訴人負擔，因此，被上訴人主張可以扣抵隻海運費數額，即第三批至第八批再
    加計一、七五○件已空運出貨所節省下之海運費用部分，依上訴人於第一審提出
    之給付明細表，第三批至第八批出貨尚未退回之海運費合計為美金七、八○九元
    ，再外加一、七五○件（此相當於七箱數額，依上訴人提出之明細表下端附註第
    (7)點說明核算，每箱海運費約為美金四‧○四一九元）之海運費為美金二十八‧
    二九元，合計應扣抵之海運費用為美金七、八三七‧二九元，惟上訴人於起訴時
    僅主張扣抵海運費用美金七、七五六元，該數額少於實際上應扣抵之數額，對上
    訴人有利，被上訴人亦不再爭執，仍維持主張以扣抵海運費用美金七、七五六元
    。
三、證據：援用原審及前審所提之證據。
    理    由
一、被上訴人起訴主張：上訴人於一九九二年十一月二十八日，向伊訂購四種造型之
    填充玩具熊（系爭玩具）三百萬件，總價美金一百十五萬元。伊自一九九三年一
    月十五日起至同年四月十日止，共交付十五批一百七十一萬五千二百五十件。其
    餘未交付之尾數，已經上訴人於同年四月二十日通知「取消」。惟上訴人除給付
    第一批至八批計九十九萬八千二百五十件之價金外，尚積欠第九至第十五批共七
    十一萬七千件之價金二十七萬二千四百六十元，扣除伊應支付之空運費三萬三千
    九百六十三元二角九分，加計上訴人因此節省之海運費七千七百五十六元，上訴
    人尚應給付伊二十四萬六千二百五十二元七角一分等語，資為抗辯。（原審判命
    上訴人如數給付，上訴人聲明不服，上訴本院，本院上字審維持原審所為上訴人
    敗訴之判決，駁回其上訴，上訴人聲明不服，上訴最高法院，其中命上訴人給付
    五萬九千二百四十七元九角本息部分，經最高法院八十五年度台上字第五二四號
    判決駁回上訴人之上訴，已告確定，而廢棄發回其餘部分即十八萬七千零肆元捌
    角壹分，本院前審維持其中原審命上訴人給付六萬五千三百四十六元五角本息部
    分，該部分上訴人未聲明不服，亦告確定，其餘部分即一二一、六五八．三一元
    本息，經本院前審廢棄原審所為被上訴人勝訴之判決，改判駁回被上訴人此部分
    之訴，被上訴人就此部分上訴最高法院，經最高法院廢棄發回本院審理）。
二、上訴人則以：其於一九九二年十一月二十八日向被上訴人訂購系爭玩具三百萬件
    ，總價美金一百十五萬元，依兩造所簽訂之買賣契約約定，被上訴人應分四期交
    貨，其第四期不得遲於一九九二年四月二日交付。乃被上訴人因遲延，竟擅自分
    十五批且僅交付一百七十一萬五千二百五十件，又所交付之系爭玩具有「造型錯
    誤」、「缺手斷腳」等品質不良之瑕疵，應減少價金六萬五千三百四十六元五角
    。再扣除被上訴人應支付之空運費十六萬七千二百六十六元八角及加上伊退還之
    海運費一萬九千四百零一元二角，伊祇須給付五萬九千二百四十七元九角，被上
    訴人逾此金額之請求為無理由等語，資為抗辯。
三、被上訴人主張上訴人向其購買系爭玩具三百萬件，被上訴人已分十五批陸續交付
    一百七十一萬五千二百五十件，而上訴人僅給付第一至第八批之價金，其餘第九
    批至第十五批貨款金額均未給付之事實，業據被上訴人提出訂單、出貨明細表等
    件為證，且為上訴人所不爭執，堪信為真實。上訴人則以被上訴人尚有一、二八
    四、五五○件尚未交付，請求之價金應扣已付款之前八批貨品半數空運費及第九
    至第十五批貨物之空運費與交付之貨品有瑕疵應空運費及第九至第十五筆貨物之
    空運費及交付之貨品有瑕疵應減少價金六五、三四六．五０元等前情置辯。被上
    訴人主張訂單之尾數已經取消，業己交貨完畢，伊只負責前八批貨品空運費三三
    九六三．二元，且所交付之貨品並無瑕疵，上訴人請求減少價金並無理由等語。
    是本件被上訴人得否悉數向上訴人請求前述價金，端繫於兩造訂單之尾數是否業
    經上訴人通知取消，另前開空運費是否應由被上訴人負擔，及被上訴人所交付之
    貨品是否有瑕疵，上訴人是否得請求減少價金一成﹖
四、被上訴人主張本件訂單尾數業經上訴人取消一節，業據其提出上訴人於八十二年
    四月十二日及八十二年四月廿日致被上訴人之二紙傳真文件為證（見原審外放書
    證原證十一號），上訴人雖辯稱伊要取消者乃四月十二日之傳真所示共為一一三
    ０箱之貨品，係因被上訴人遲延太久，客人來電不要，與被上訴人未交付之尾數
    為一、二八四、七五０件不符，且八十二年四月二十日之傳真文件，被上訴人竟
    將該傳真文件加以變造，該傳真文件之下端，有會下正式之CANCELLATION（即取
    消文件）於收到後簽章寄回，TKS智寶趙小雯 4.20.等文字，其後上訴人並未曾
    下達正式之取消文件，並提出上證一號及上證二號傳真信函影本為證（見本院八
    三年重上字第八九號卷第三七、三八頁），經查：
  (一)依前開上訴人於同年四月十二日及二十日之傳真函已分別載明：「請速CANCEL（
    按為取消之意）訂單如下： Baseball（棒球者）０箱、Swimmer（游泳者）二十
    四箱、Sailar（水手）五００箱、Safari（探險者）六０六箱」、「原同意於四
    月十六日將貨送至香港，但貨並未到，所以所有的BALS貨（按為尾數貨之意）全
    部取消如下．．．．並請RECFM.U  ALRDI SHPD ESY AS（按為確認賣方已出貨）
    ．．．．」等語，而依四月十二日之傳真函所載取消之箱數核算之件數即共一一
    三０箱，固與尚未交付之尾數件數不符，且被上訴人所提出四月二十日之傳真函
    下方確有如上訴人所述，即部分文字未併予影印在文件上之情事（見上證一、二
    ）。惟按上訴人旋於不久即同月二十日之傳真文件中復於第一點載明「原同意於
    四月十六日將貨送至香港，但貨並未到，所以「所有的BALS貨（尾數貨）全部取
    消」，其右邊文字則謂並請「RECFMU  ALRDI OTYASP」（請儘速再確認您已經送
    之數量）等情以觀，上訴人應已具體傳達並指示「所有BALS（尾數貨）全部取消
    之意思」，縱於前述十二日之傳真文件下端載有「會下正式之CANCELLATION，於
    到後簽章寄回」之字句，惟觀上訴人旋於同月二十日再去函被上訴人強調「所有
    的BALS貨（尾數貨）全部取消」，其右邊文字並謂請儘速再確認您已經送之數量
    等語，足認上訴人已具體傳達並通知被上訴人取消後部分貨品之意思。
  (二)又依前開傳真文件所載，欲取消之四體小熊之全部尾數，共計為五、一五九箱（
    即棒球一、一七一箱、游泳八六六箱、水兵一、八八二箱、探險一、二四０箱，
    合計五、一五九箱），以每箱裝有二五０個小熊計算，合計取消之尾數貨為一、
    二八九、七五０件，上訴人另於右方請被上訴人確認已運送之數量，載明被上訴
    人已經送交之數量合計為六、八四一箱（即棒球一、八二九箱、游泳二、一三四
    箱、水兵一、一一八箱、探險一、七六０箱，合計六、八四一箱），每箱裝二五
    ０個小熊，合計被上訴人已經運送之小熊數量為一、七一０、二五０件，兩者相
    加剛好為三百萬件，該傳真文件既已分別列出「取消尾數貨之總數」表及「已經
    運送貨之總數」表，並要求被上訴人結算確認，足證上訴人於發出四月二十日之
    傳真文件時，確已取消全部尾數貨之買賣。
五、上訴人抗辯系爭空運費用應由被上訴人負擔，無非以訂單及信用狀上均規定若賣
    方無法趕上船運進度，則賣方須自費以空運運送，且被上訴人所立之切結書載有
    「逕行空運」給客戶等語為其論據，並提出訂單、切結書及傳真帳單四紙、迅達
    航空公司空運提單十三件、發票及信用狀英文及中譯本各乙份等件為證（見外放
    書證被證七之二至七之十及上證十）。被上訴人則主張：造成貨物未能及時給付
    之原因，乃上訴人提供不正確之布樣，變更樣品，繼而確認樣品緩慢，且事後變
    更交貨之指示，有以致之，故本件貨物之出貨日期及數量已非完全依訂單規定，
    嗣後兩造達成協議，由被上訴人負擔第一百萬件中空運貨之空運費，並提出原證
    七、九、十二、十四、十九、二四之傳真文件為證。經查：依兩造所不爭執之訂
    單及前揭信用狀固載明，本件買賣貨物之運送，原則上係以船運送，惟其例外有
    「賣方應依上開每一交貨時間表準時裝船，如無法趕上船期，則賣方須自費以空
    運運送之約定，即空運費應由賣方（即被上訴人）負擔」為原則，且依被上訴人
    所立之切結書亦記載「本公司同意逕行空運給客戶」等文字，惟查：
  (一)被上訴人依原訂單之約定，須於一九九三年一月二日、一月二十六日、三月二日
    、四月二日分四次，如數（一百萬件、五十萬件、一百萬件、五十萬件）出貨，
    惟嗣則改分為十五次出貨，並分別自八十二年一月十五日至四月十日共出貨一百
    七十一萬五千二百五十件，此為兩造所不爭執，已如前述，顯然被上訴人之交付
    日期及交付數量，均未依訂單之約定甚明，因此依上開約定，被上訴人原應就空
    運部分，自行負擔空運費。惟參之被上訴人於八十二年三月二十五日去函上訴人
    ，要求就其後之貨品二百萬件加價百分之五以為補貼，上訴人回覆被上訴人稱：
    「客人要求後面四百萬件（包括其他廠商）再空運，費用由客人付部分，智寶付
    部分金額，如此之故不再補貼５％，因要付AIR FRT COST（空運費）」等語（見
    原證十五、十六），足見上訴人為圖免另付補貼５％價金，就後部分貨品之空運
    費，已有與其後手即博沛公司自行吸收之意，被上訴人對於上訴人上述不再補貼
    ５％，而負擔空運費乙事並未拒絕，顯然兩造已就其後之二百萬件貨品之空運費
    達成協議，因此上開訂單及信用狀有關空運費之約定，即不能再拘束兩造。
  (二)被上訴人主張上訴人於八十二年三月二十四日致函與伊及瑪利安公司時，已自承
    被上訴人只須負擔前一百萬件空運貨之空運費，一百萬件以外部分由客人（即博
    沛公司）與上訴人負擔，且被上訴人亦於同日致函上訴人一百萬件後，如上訴人
    要行空運，空運費須自行負責，並提出原証九、十九及十四號為証。上訴人則否
    認前開傳真文件係承諾負擔其餘二百萬件之空運費用而為，並辯稱：原証十四（
    被上訴人所發傳真文件）並未經上訴人蓋章確認，原証十九號傳真文件與原証九
    之信函內容相同，係被上訴人以原証九號傳真文件剪貼而成，前開書証均不足証
    明被上訴人僅須負擔前一百萬件之空運費云云。查，被上訴人曾於八十二年三月
    二十四日通知上訴人：「自一百萬件裝貨完畢後，剩餘之貨為 FOB香港，亦即將
    貨送到香港為止。自香港到國外之目的地，貴公司如要安排空運，則空運費概由
    貴公司負責」（見原證十四號），而上訴人於當日以傳真文件向被上訴人表示：
    「除了第一個1KK PSC BEAR（即前一百萬件小熊）空運貨其空運費由貴公司負擔
    外，另外出之空運費（數量由我方通知）不由貴公司負擔」等語，雖其後即續稱
    ：「請貴公司儘早出貨否則所有之貨 4／10不出完，要空運或CANCEL訂單由貴公
    司負所有責任」等語（見原證九），惟參之上訴人於八十二年四月十日取消訂單
    全部尾數貨，自該日起被上訴人已不再出貨，然上訴人並未向被上訴人主張遲延
    交貨之損害賠償責任，而僅於同年五月二十四日以傳真通知被上訴人：「空運費
    尚欠本公司（即上訴人）三萬三千九百六十三元二角九分」，未向被上訴人主張
    應支付全部之空運費，則上訴人所稱：「所有之貨 4／10不出完，要空運由貴公
    司負所有責任」等語，係指八十二年四月十日尚未出完之貨，如空運由被上訴人
    負擔空運費，並非所有空運貨之空運費均由被上訴人負擔，上訴人上開主張不足
    採信。
  (三)綜上所述，兩造間有關空運貨之空運費，並非均由被上訴人負擔，上訴人於八十
    二年五月二十四日以傳真通知被上訴人：「空運費尚欠本公司（即上訴人）三萬
    三千九百六十三元二角九分」等語，應指被上訴人應負擔而尚未抵貨款之之空運
    費而言，此外，被上訴人並無其他應負擔之空運費可言。
六、上訴人又辯稱被上訴人所出之貨物，全部一、七一五、二五０件具有瑕疵，經買
    主博沛公司扣留其貨款計美金七二九、一０七．二五元，其得轉嫁於被上訴人全
    部貨款美金百分之十即美金六五、三四六．五０元，自被上訴人請求之價金扣減
    云云，並提出被證十一號（即荷蘭檢驗報告）、被證十三號（即被上訴人所立十
    二紙切結書）、被證二十號（即被上訴人自承以替代方式來賠償之傳真文件），
    及廿七件瑕疵品為證。惟查：
  (一)被上訴人否認其交付之貨品有瑕疵，及廿七件瑕疵品係其交付之貨品。按被上訴
    人自八十二年一月十五日起交貨以來，每批出貨均經上訴人派人驗貨及S.G.S.（
    遠東公證行）人員之驗收，有檢驗報告及驗貨報告附卷可稽（詳見原審外放書證
    原證六號及原證十三號），至同年四月十日止，計達三個月，品質有瑕疵，依國
    際貿易之慣例應於貨到目的地後，作成公證報告以昭信守，惟上訴人並未提出公
    證報告，所辯系爭貨品有瑕疵，已難憑信。且上訴人所提出被證十一號S.G.S.之
    檢驗報告係就訂單號碼771  SWP之貨物而為檢驗，且其檢驗日期在一九九三年七
    月十一日，而被上訴人下給上訴人之訂單號碼為 DL.2077，兩者已有不符，又被
    上訴人在一九九三年四月十日之後，因上訴人終止訂單已經停止出貨，是該檢驗
    報告是否係對被上訴人貨物所為之檢驗亦非無疑。系爭貨品之訂單並無要求貨物
    運到歐洲後，須通過荷蘭S.G.S.公證公司EN71檢驗之約定，有上訴人發與被上訴
    人之訂單可稽，是上訴人以訴外人博沛公司之來函及前開檢驗報告，主張被上訴
    人須負瑕疵擔保責任，尚嫌無據。
  (二)上訴人另抗辯系爭貨品即玩具熊其外型不美觀，無法站立坐臥，執為不符合品質
    要求而有瑕疵，並提出二十七隻玩具熊請求本院勘驗，惟查，小熊乃內部填充軟
    綿之軟製品，由於工廠大量生產，又經過堆積、包裝、儲藏及運送等過程，難免
    互相擠出變形，惟只要以手將其腿部及足部稍加調整，小熊即能坐能立，且上訴
    人雖以小熊標簽上無打點者即被上訴人所製造有瑕疵之貨品，惟為被上訴人所否
    認，且兩造所提玩具熊樣品之標簽上雖有所謂打黑點及不打點者，但無法辨識所
    謂瑕疵品係出自何家廠商，而所謂之瑕疵品與無瑕疵品亦無明顯易見可區別之處
    等情，亦經本院於更審前勘驗屬實（詳見本院上字卷第八十頁背面），是上訴人
    以原審所提出之廿七件瑕疵品謂被上訴人所交付之貨品不合訂單規格，產品有瑕
    疵云云，亦無可取。
  (三)又本件四體玩具小熊，上訴人係向五家廠商訂購，此為上訴人所不爭執，依訴外
    人博沛公司於一九九三年五月五日致上訴人之原證二十一號傳真文件提到，收到
    貨品共五、三四七、七五０件，另有塑膠袋包裝五０一、０００件及銷往美國二
    二０、０００件，共計六、二０一、０００件，惟被上訴人只交貨一、七一五、
    二五０件（約占百分之廿七），可知大部分貨物仍由其他廠商供應，上訴人以遭
    博沛公司扣款二十萬件貨物之事實，對五家廠商皆拒付貨款，顯見上訴人無法證
    明所謂之瑕疵係由何廠商所生產。本件被上訴人雖曾出具「保證書」及「切結書
    」，惟此切結書乃係依上訴人之要求而立，乃僅係重申出賣人負瑕疵擔保責任之
    意而已，並非承認被上訴人所有之貨物均有瑕疵。而上訴人提出之被證二十號傳
    真文件，被上訴人雖表示為解決問題，以補貨方式代替賠償，亦非被上訴人承認
    全部之貨物有瑕疵。是本件上訴人就博沛公司所購買之六百餘萬件中主張有二十
    萬件之瑕疵品，究竟由何廠商所交貨，被上訴人所交貨之瑕疵品，其瑕疵之情形
    如何及數量若干，均未舉證以實其說，徒以訴外人博沛公司函中所載有二十萬件
    瑕疵品，被博沛公司扣款百分之十為由，遽謂該瑕疵品均係被上訴人所交付，主
    張減少價金美金六萬五千三百四十六元五角云云，即難謂有據。
七、查上訴人積欠被上訴人之貨款共二十七萬二千四百六十元，此為上訴人所不爭執
    ，被上訴人應負擔之空運費為三萬三千九百六十三元二角九分，已如前述。又查
    被上訴人交付十五筆共一百七十一萬五千二百五十件玩具予上訴人，第一、二筆
    為海運，共計運送五十一萬五千二百五十件，因此被上訴人所謂「前一百萬件」
    之空運貨為四十八萬四千七百五十件。上訴人主張第三筆至第十五筆貨共一百二
    十萬件，如全部海運，海運費共一萬九千四百零一元二角等語（見原審卷第四十
    一頁背面），依上訴人之上開主張計算，則每一件貨物之海運費為０、０一六元
    （即一萬九千四百零一元二角除以一百二十萬件，四捨五入），因此被上訴人主
    張其負擔空運費之空運貨四十八萬四千七百五十件，如以海上運送，海運費為七
    千七百五十六元（0.016元×484750＝7756元)，應堪置信。上訴人因被上訴人負
    擔上開空運費而節省海運費七千七百五十六元，上訴人所減省之海運費，自應從
    被上訴人負擔之空運費中扣除，經扣除後，被上訴人尚應負擔空運費二萬六千二
    百零七元二角九分，上訴人主張就此金額予以抵銷，於法並無不合，經抵銷後，
    上訴人尚應給付被上訴人二十四萬六千二百五十二元七角一分，因此被上訴人依
    買賣之法律關係，請求上訴人給付上開金額及自起訴狀繕本送達翌日（即八十二
    年七月二十一日）起之法定遲延利息，尚屬有據，故除已判決確定之十二萬四千
    五百九十四元四角外，原審認上訴人尚應給付被上訴人十二萬一千六百五十八元
    三角一分及其遲延利息，命上訴人如數給付，且為准免假執行之宣告，經核並無
    不合。上訴意旨指摘原判決不當，求予廢棄改判，為無理由，應予駁回。
八、本件事証已臻明確，兩造其餘攻擊防禦方法，與本件判決結果不生影響，不再一
    一論究，併予敘明。
九、據上論結，本件上訴為無理由，依民事訴訟法第四百四十九條第一項、第七十八
    條，判決如主文。
中      華      民      國    八十九    年      六      月      五      日
                                臺灣高等法院民事第七庭
                                    審判長法  官  張  耀  彩
                                          法  官  陳  玉  完
                                          法  官  侯  東  昇
右正本係照原本作成。
如不服本判決，應於收受送達後二十日內向本院提出上訴書狀，其未表明上訴理由者
，應於提出上訴後二十日內向本院補提理由書狀（均須按他造當事人之人數附繕本）
上訴時應提出委任律師或具有律師資格之人之委任狀；委任有律師資格者，另應附具
律師及格證書及釋明委任人與受任人有民事訴訟法第四百六十六條之一第一項但書或
第二項（詳附註）所定關係之釋明文書影本。
中      華      民      國    八十九    年      六      月      七      日
                                          書記官  游  桂  蔥
附註：
民事訴訟法第四百六十六條之一（第一項、第二項）：
對於第二審判決上訴，上訴人應委任律師為訴訟代理人。但上訴人或其法定代理人具
有律師資格者，不在此限。
上訴人之配偶、三親等內之血親、二親等內之姻親，或上訴人為法人、中央或地方機
關時，其所屬專任人員具有律師資格並經法院認為適當者，亦得為第三審訴訟代理人
。


司法院資訊處製作；財團法人民間司法改革基金會備份。
